臺灣高雄地方法院交通事件裁定　　　　 95年度交聲字第874號
原處分機關　高雄市政府交通局
異　議　人　甲○○
即受處分人
上列受處分人因違反道路交通管理處罰條例案件，對於高雄市政
府95年10月31日所為之處分（高市府交裁字第裁32-TA0000000號
），聲明異議，本院裁定如下：
    主  文
原處分撤銷。
田書國汽車駕駛人，行車速度超過規定之最高時速，處罰鍰新臺
幣壹仟陸佰元，併計違規點數壹點。
    理  由
一、原處分意旨略以：異議人於民國94年11月12日下午4 時12分
    許，駕駛車牌號碼E8-8511 號自用小客車，行經台九線三和
    段395 公里處限速70公里路段時，以時速85公里之時速行駛
    ，超速15公里，為台東縣警察局交通隊以雷達測速照相儀器
    拍照後逕行舉發，原處分機關高雄市○○○○○道路交通管
    理處罰條例第40條之規定，裁處異議人罰鍰新臺幣（下同）
    1,700 元等語。
二、異議意旨略以：本件違規時間為94年11月12日，伊卻於95年
    8 月間，已長達9 個月之久才收到舉發通知單，違反道路交
    通管理處罰條例第90條：「違反本條例之行為，自行為成立
    之日起；行為有連續或繼續之狀態者，自行為終了之日起，
    逾三個月不得舉發」之規定，顯於法有違，爰依法聲明異議
    等語。
三、按道路交通管理處罰條例曾於94年12月28日修正公布，自95
    年7 月1 日起施行，修正前後道路交通管理處罰條例第40條
    第1 項，其處罰之要件及法律效果均無變動，尚無行政罰法
    第5 條所定新舊法比較之適用先予敘明。至前揭道路交通管
    理處罰條例第7 條之2 ，於被告行為後雖經修正，惟此條關
    於逕行舉發之限制規定，乃警察機關就交通違規案件舉發程
    序及舉證責任之規定，非屬交通違規行為處罰之構成要件之
    變更，尚無行政罰法第5 條規定之適用，且應適用被告行為
    時之法律，檢視其舉發是否符合程序限制，先予敘明。
四、又按汽車駕駛人，行車速度，超過規定之最高時速，處新臺
    幣1,200 元以上2,400 元以下罰鍰，道路交通管理處罰條例
    第40條第1 項定有明文。又汽車駕駛人有前開條例第40條第
    1 項者，除依原條款處罰外，並記違規點數1 點，同條例第
    63 條 第1 項第1 款亦有明文。再汽車駕駛人行車速度超過
    規定之最高速限或低於規定之最低速限者，當場不能或不宜
    攔截製單舉發者，經以科學儀器取得證據資料證明其行為違
    規者，得以汽車所有人為被通知人製單舉發，此見95年7 月
    1 日修正施行前道路交通管理處罰條例第7 條之2 第1 項、
    第2項 規定即明。
五、異議人雖執前詞置辯，經查：
(一)異議人即受處分人甲○○於94年11月12日下午4 時12分許，
    駕駛車牌號碼E8-8511 號自用小客車，行經台九線三和段39
    5 公里處限速70公里路段時，以時速85公里之時速行駛，超
    速15公里，為台東縣警察局交通隊以雷達測速照相儀器拍照
    後逕行舉發，原處分機關因而依道路交通管理處罰條例第40
    條之規定，裁處異議人罰鍰1,700 元乙節，為被告所不爭執
    ，復有台東縣政府警察局舉發違反道路交通管理事件通知單
    、高雄市○○○○道路交通管理事件裁決書、採證照片1 張
    （見本院卷第6 、7 、16頁）在卷可稽，此部分事實堪以認
    定。
(二)按違反本條例之行為，自行為成立之日起；行為有連續或繼
    續之狀態者，自行為終了之日起，逾3 個月不得舉發。但汽
    車肇事致人受傷或死亡案件，因肇事責任不明，已送鑑定者
    ，其期間自鑑定終結之日起算，道路交通管理處罰條例第90
    條定有明文。至該規定主要是規範警察機關或交通機關於執
    行交通勤務之公權力措施時應遵行之舉發時效義務，主要目
    的係避免該舉發機關因其行政上之疏失或怠惰將該時效之不
    利益轉嫁於人民所設置之規定，亦即防範該舉發機關未為或
    延遲對交通違規受處分人為合法告知義務而造成受處分人事
    後因日時久遠所產生程序上舉證困難之突襲及衍生法律秩序
    之不確定性，揆諸行政法上之時效規定、課予公務員應予遵
    行行政處分作成或公權力執行之期限義務及本條文之文義與
    目的言，顯係針對警察機關於執行交通勤務時，課予其應遵
    守違規行為「舉發」之期間限制規定而非違規行為「裁決」
    之期間限制規定。至所定之舉發時間，係以警察機關製作舉
    發通知單之日為準，非以被舉發人收受送達時間為是。本件
    異議人所有之自用小客車於94年11月12日有上開違規行為，
    且台東縣政府警察局交通隊逕行舉發之日期為94年12月21日
    ，此有台東縣政府警察局舉發違反道路交通管理事件通知單
    94年12月21日東警交字第TA0000000 號舉發違反道路交通管
    理事件通知單1 紙附卷可證（見本院卷第6 頁），本件合於
    上開條例舉發期間限制之時效規定，異議人誤以「裁決」為
    「舉發」而認本件舉發已罹時效並得以免罰，顯係誤會，尚
    非可採。
六、綜上所述，原處分機關認異議人有上開違規，而依道路交通
    管理處罰條例第40條規定裁處罰鍰，固非無見，然觀之上開
    舉發通知單記載之應到案日期為「95年1 月20日」，該通知
    單直至95年8 月17日始經舉發機關依法寄存送達，此有郵局
    寄存送達證書回執可憑，（見本院卷第17-1頁），須自寄存
    之日起，經10日即95年8 月27日起始發生送達之效力，是以
    異議人顯無法遵期於舉發通知單所定應到案日期前到案，惟
    原處分機關未及詳查，仍遽以該舉發通知單業已合法送達，
    而異議人未於舉發通知單所載應到案日期前到案，逕對異議
    人依道路交通管理處罰條例第40條之規定、違反道路交通管
    理事件統一裁罰基準表規定，裁處異議人罰鍰1, 700元，其
    裁罰程序即有瑕疵，且漏未裁罰異議人記違規點數1 點之處
    分，其所為裁處，亦有未恰。異議人向本院提出異議，指摘
    原處分不當，雖無理由，惟原處分既有可議，自應由本院將
    之撤銷，並依道路交通管理處罰條例第40條、第63條第1 項
    第1 款之規定，自為裁定如主文第2 項所示。又本件雖係異
    議人聲明異議之案件，惟原處分既有適用法條不當之情形，
    自無不利益變更禁止原則之適用，附此敘明。
據上論斷，應依道路交通案件處理辦法第20條，裁定如主文。
中　　華　　民　　國　　96　　年　　7 　　月　　31　　日
                  交通法庭    法　官  錢衍蓁
如不服本裁定應於送達後5日內向本院提出抗告狀。
以上正本證明與原本無異。
中　　華　　民　　國　　96　　年　　7 　　月　　31　　日
　　　　　　　　　　　　　　　書記官  秦富潔
